【裁判字號】    90,易,523
【裁判日期】    900831
【裁判案由】    詐欺
【裁判全文】
臺灣雲林地方法院刑事判決                            九十年度易字第五二三號
    公  訴  人  臺灣雲林地方法院檢察署檢察官
    被      告  乙○○
右列被告因詐欺案件，經檢察官聲請簡易判決處刑（九十年度偵字第五四號），本院
虎尾簡易庭認不宜以簡易判決處刑，改依通常訴訟程序審理，本院判決如左︰
    主  文
乙○○意圖為自己不法之所有，而侵占自己持有他人之物，處有期徒刑月，如易科
罰金，以佰元折算壹日。
    事  實
一、乙○○前為可萊梅特投資顧問有限公司（以下簡稱可萊梅特公司）總經理，明知
    自己並未購得未上市公司安順企業股票，竟於民國八十九年九月間某日，在雲林
    縣虎尾鎮○○路九二號八樓之可萊梅特公司內，向該公司職員甲○○稱可代為購
    買安順企業股票一張，金額為新台幣（下同）十五萬五千元，嗣甲○○於八十九
    年十月二日將購買股票之頭期款項九萬元，交予不知情之可萊梅特公司會計黃芷
    芸，並由黃芷芸將上開款項轉交予乙○○，詎乙○○竟意圖為自己不法之所有，
    將上開款項侵占入己，用以支付可萊梅特公司之管銷費用。嗣經甲○○多次催討
    ，乙○○均避不見面，拒不清償。
二、案經甲○○訴請臺灣雲林地方法院檢察署檢察官偵查起訴。
    理  由
一、訊據被告乙○○固不否認有於右揭時、地向告訴人甲○○稱可代為購買安順企業
    股票一張，並由甲○○交付九萬元予伊之事實，惟辯稱：伊承認有欠甲○○九萬
    元欲購買股票之款項，但並未詐欺甲○○，上開九萬元之款項已用於支付可萊梅
    特公司之管銷費用云云。經查：被告乙○○於八十九年九月間，稱可代為購買安
    順企業股票一張，而由告訴人甲○○八十九年十月二日交付九萬元之購買股票頭
    期款予乙○○，詎被告於取得上開款項後，不僅未依約定將安順企業股票交予告
    訴人，更進而避不見面，屢經告訴人催討，被告亦置之不理等情，業據告訴人於
    偵查中指述綦詳，核與被告供稱：告訴人交付九萬元給伊，因安順企業股票一張
    是十五萬五千元，增資股一張是三萬五千元，共十八萬元，但因伊錢不夠，所以
    沒有購買股票，伊有答應要還告訴人錢，但伊尚未貸得款項，告訴人所交付予伊
    之九萬元購買股票款項已用於公司的管銷費用等語（見本院九十年八月十四日訊
    問筆錄、九十年八月二十三日審判筆錄）大致相符，並有會計簽收之安順企業公
    司股票委託購買書一紙在卷可稽。足見被告確實有取得告訴人所交付之購買股票
    款項，然未代告訴人購入安順企業股票，即將告訴人所交付之購買股票款項九萬
    元侵吞入己，用以支付公司費用之事實。是被告於取得告訴人所交付欲購買股票
    之款項九萬元後，未代告訴人購入上開股票，亦未主動告知告訴人未購得股票之
    事實，復未返還上開告訴人所交付購買股票之款項，反將上開款項挪為他用，以
    之供支付公司管銷費用之用，足見被告主觀上有將上開告訴人購買股票之款項據
    為己有之意圖，客觀上復有實際挪用上開款項之侵占行為甚明。被告上開所辯，
    無非係事後卸責之詞，不足採信。本件事證明確，被告犯行，應堪認定。
二、按刑法上之侵占罪，以持有人就其持有之他人所有物，表現其變為所有之意思而
    成立，不以實際得財為必要，又侵占罪係即成犯，凡對自己持有之他人所有物，
    有變易持有為所有之意思時，即應構成犯罪，縱事後將侵占之物設法歸還，亦無
    解於罪名之成立（最高法院四十四年台上字第五四六號、四十三年台上字第六七
    五號判例參照）。核被告所為，係犯刑法第三百三十五條第一項之侵占罪。公訴
    人認應依詐欺罪處斷，尚有未洽，惟起訴事實相同，爰依法變更起訴法條。爰審
    酌被告不思正途獲取報酬，竟趁其代他人處理事務之便，侵占其所收取之款項，
    其心態顯有未當，其犯罪之手段、所侵占之金額及其犯後坦承犯行，態度良好等
    一切情狀，量處如主文所示之刑，並諭知易科罰金之折算標準。次按刑法第四十
    一條：「犯最重本刑為三年以下有期徒刑之罪，而受六月以下有期徒刑或拘役之
    宣告，因身體、教育、職業或家庭之關係，執行顯有困難者，得以一元以上三元
    以下折算一日，易科罰金」，已於九十年一月十日經總統公布修正為第四十一條
    第一項：「犯最重本刑為五年以下有期徒刑之罪，而受六月以下有期徒刑或拘役
    之宣告，因身體、教育、職業或家庭之關係或其他正當事由，執行顯有困難者，
    得以一元以上三元以下折算一日，易科罰金」，同年月十二日生效。本件被告犯
    罪日期在前述法律修正前，犯罪後法律變更，比較新舊法，以新法對被告有利，
    自應適用新法即修正後之刑法第四十一條第一項前段之規定，諭知易科罰金之折
    算標準，併此敘明。
據上論斷，應依刑事訴訟法第四百五十二條、第二百九十九條第一項前段、第三百條
，刑法第二條第一項前段、第三百三十五條第一項、刑法第四十一條第一項前段，罰
金罰鍰提高標準條例第一條前段、第二條，判決如主文。
本案經檢察官林良蓉到庭執行職務。
中      華      民      國      九十      年      八    月    三十一    日
                                        臺灣雲林地方法院刑事第二庭
                                            法  官  冷  明  珍
右正本證明與原本無異。
如不服本判決，應於判決送達後十日內，向本院提出上訴狀。（須附繕本）
                                            書記官  周  麗  雲
中      華      民      國      九十      年      八    月    三十一    日
中華民國刑法第三百三十五條
 (普通侵占罪)
意圖為自己或第三人不法之所有，而侵占自己持有他人之物者，處五年以下有期徒刑
、拘役或科或併科一千元以下罰金。
前項之未遂犯罰之。


司法院資訊處製作；財團法人民間司法改革基金會備份。
